【裁判字號】    95,台上,1296
【裁判日期】    950316
【裁判案由】    違反毒品危害防制條例等罪
【裁判全文】
最高法院刑事判決            九十五年度台上字第一二九六號
    上  訴  人  庚○○
                        22樓.
                辛○○
                        之1
    上 列一 人
    選任辯護人  吳宜財律師
    上  訴  人  甲○○
                        10號.
                癸○○
                        126.
                子○○
                        弄15.
                丙○○
                        57號.
                戊○○
                        號
    上 列五 人
    共      同
    選任辯護人  蔡樹基律師
    上  訴  人  乙○○
                        號
                丁○○
                        2號
                己○○
                        巷15.
                壬○○
                        15弄.
上列上訴人等因違反毒品危害防制條例等罪案件，不服台灣高等
法院中華民國九十四年四月二十二日第二審判決（九十三年度上
訴字第一一一五號，起訴案號：台灣基隆地方法院檢察署九十年
度偵字第四四九七、五０四０號，九十一年度偵字第一二００、
一二０一、一二０二、一三九二、一七三四、一七九六、二二一
三號，九十一年度少連偵字第二四、二五號，九十一年度少偵字
一０號），提起上訴，本院判決如下：
    主  文
原判決關於庚○○違反組織犯罪防制條例、辛○○違反槍砲彈藥
刀械管制條例（運輸手槍、寄藏子彈）暨毒品危害防制條例、甲
○○違反毒品危害防制條例（販賣第二級毒品、幫助販賣第三級
毒品）、癸○○違反毒品危害防制條例、子○○違反槍砲彈藥刀
械管制條例暨毒品危害防制條例及丙○○、戊○○、乙○○、丁
○○、己○○部分撤銷，發回台灣高等法院。
其他上訴駁回。
    理  由
一、本件原判決關於庚○○方面，計有違反組織犯罪防制條例、
違反槍砲彈藥刀械管制條例、賭博等三部分；辛○○方面，有違
反組織犯罪防制條例、違反槍砲彈藥刀械管制條例（運輸手槍、
寄藏子彈）、違反毒品危害防制條例等四部分；癸○○方面，有
違反組織犯罪防制條例、違反毒品危害防制條例等二部分；子○
○方面，有違反組織犯罪防制條例、違反槍砲彈藥刀械管制條例
、違反毒品危害防制條例等三部分；壬○○方面，有偽證、違反
毒品危害防制條例等二部分；該等被告不服第二審判決，提起上
訴，俱未聲明為一部上訴，應視為全部上訴，先予敘明。
二、發回部分：
本件原判決撤銷第一審關於上訴人庚○○違反組織犯罪防制條例
、辛○○違反槍砲彈藥刀械管制條例（運輸手槍、寄藏子彈）暨
毒品危害防制條例、甲○○違反毒品危害防制條例（販賣第二級
毒品、幫助販賣第三級毒品）、癸○○違反毒品危害防制條例、
子○○違反槍砲彈藥刀械管制條例暨毒品危害防制條例及丙○○
、戊○○、乙○○、丁○○、己○○部分之科刑判決，改判論處
庚○○指揮犯罪組織，辛○○未經許可運輸手槍、未經許可寄藏
子彈、連續販賣第二級毒品，甲○○連續幫助販賣第三級毒品未
遂、連續販賣第二級毒品，癸○○幫助販賣第三級毒品未遂，子
○○未經許可寄藏手槍累犯、共同連續販賣第二級毒品累犯，丙
○○連續幫助販賣第二級毒品、戊○○未經許可寄藏手槍、乙○
○連續販賣第二級毒品、丁○○共同連續販賣第二級毒品、己○
○連續販賣第二級毒品各罪刑，固非無見。
惟查：（一）刑事訴訟法為保障被告受公平審判及發現實體真實
，於民國九十二年二月六日修正及增訂公布施行之前及之後，對
於人證之調查均採言詞及直接審理方式，並規定被告有與證人對
質及詰問證人之權利，其中被告之對質詰問權，係屬憲法第八條
第一項規定「非由法院依法定程序不得審問處罰」之正當法律程
序所保障之基本人權及第十六條所保障之基本訴訟權，不容任意
剝奪；故法院於審判中，對於人證之調查，不論在九十二年二月
六日修正、增訂之刑事訴訟法公布施行前或施行後，除有法定情
形而無法傳喚或傳喚不到或到庭後無正當理由拒絕陳述者外，均
應依法定程序傳喚證人到場，命其具結陳述，並通知被告，使被
告有與證人對質及詰問證人現在與先前陳述之瑕疵的機會，以確
保被告之對質詰問權，並藉以發現實體真實；否則，如僅於審判
期日向被告提示該證人未經對質詰問之審判外陳述筆錄或告以要
旨，被告之對質詰問權即無從行使，無異剝奪被告該等權利，且
有害於實體真實之發現，其所踐行之調查程序，自難謂為適法，
該審判外之陳述，不能認係合法之證據資料。又刑事審判上之共
同被告，係為訴訟經濟等原因，由檢察官或自訴人合併或追加起
訴，或由法院合併審判所形成，其間各別被告及犯罪事實仍獨立
存在，各被告對於其他共同被告之案件而言，為被告以外之人，
具證人之適格，而與被告有共犯關係之人，其於被告之案件，既
非被告，自亦具證人之適格，故於各被告案件之審判，對其他共
同被告或共犯為調查，該共同被告或共犯即屬於證人，不論在九
十二年二月六日修正、增訂之刑事訴訟法公布施行前或施行後，
均應依前述人證調查程序為之，否則其審判外之陳述筆錄，亦非
適法之證據資料。卷查第一審及原審在審判中，就庚○○之違反
組織犯罪防制條例案件，對證人蕭東淵、陳進興、林家豪、林宗
榮、林宗堯、蘇忠雄、賴沈月霞、高文煒調查，俱未依法傳喚到
場命其等具結陳述，對共同被告陳俊儒、子○○調查，亦未命其
立於證人地位陳述，使庚○○有與該等證人或共同被告對質並詰
問其現在與先前陳述之瑕疵的機會；就辛○○之違反毒品危害防
制條例案件，對共同被告甲○○調查，並未命其立於證人地位陳
述，使辛○○有與該共同被告對質並詰問其現在與先前陳述之瑕
疵的機會；就甲○○之違反毒品危害防制條例（販賣第二級毒品
、幫助販賣第三級毒品）案件，對證人溫信賢調查，並未依法傳
喚到場命其具結陳述，對共同被告辛○○調查，亦未命其立於證
人地位陳述，使甲○○有與該證人或共同被告對質並詰問其現在
與先前陳述之瑕疵的機會；就子○○之違反毒品危害防制條例案
件，對共同被告林懋盛調查，並未命其立於證人地位陳述，使子
○○有與該共同被告對質並詰問其現在與先前陳述之瑕疵的機會
；就丙○○之（違反毒品危害防制條例）案件，對共同被告林懋
盛調查，並未命其立於證人地位陳述，使丙○○有與該共同被告
對質並詰問其現在與先前陳述之瑕疵的機會；就乙○○之（違反
毒品危害防制條例）案件，對共同被告張哲綸調查，並未命其立
於證人地位陳述，使乙○○有與該共同被告對質並詰問其現在與
先前陳述之瑕疵的機會；就己○○之（違反毒品危害防制條例）
案件，對證人馬郁涵調查，並未依法傳喚到場命其具結陳述，使
己○○有與該證人對質並詰問其現在與先前陳述之瑕疵的機會；
則如此之調查程序，無異剝奪庚○○、辛○○、甲○○、子○○
、丙○○、乙○○、己○○之對質詰問權，與憲法保障基本人權
及基本訴訟權之規定顯相違背，且因該等上訴人無從詰問該等證
人或共同被告陳述之瑕疵，亦有害於實體真實之發現，縱原審或
第一審於審判中曾向上訴人等宣讀前述證人及共同被告之警詢或
偵審陳述筆錄，或告以要旨，仍難謂為適法，自不能認該等警詢
或偵審陳述筆錄為合法之證據資料；從而，原判決採用蕭東淵、
陳進興、林家豪、林宗榮、林宗堯、蘇忠雄、賴沈月霞、高文煒
、陳俊儒之警詢或檢察官偵訊筆錄，作為認定庚○○違反組織犯
罪防制條例之犯罪事實的判斷依據，採用甲○○在第一審及檢察
官偵訊時立於被告地位所為陳述，作為認定辛○○違反毒品危害
防制條例之犯罪事實的判斷依據，採用辛○○、溫信賢之警詢或
檢察官偵訊筆錄，作為認定甲○○違反毒品危害防制條例（幫助
販賣第三級毒品、販賣第二級毒品）之犯罪事實的判斷依據，採
用林懋盛於警詢立於被告地位所為陳述，作為認定子○○、丙○
○違反毒品危害防制條例之犯罪事實的判斷依據，採用張哲綸在
檢察官偵訊時立於被告地位所為陳述，作為認定乙○○違反毒品
危害防制條例之犯罪事實的判斷依據，採用馬郁涵之警詢筆錄，
作為認定己○○違反毒品危害防制條例之犯罪事實的判斷依據，
均違反採證法則。（二）刑事訴訟法於九十二年二月六日修正、
增訂公布施行之前，就被告以外之人於審判外之陳述，雖未如修
正、增訂後規定「除有法律規定者外，不得作為證據」，然如前
所述，被告詰問證人之權利，既係憲法所保障之基本人權及基本
訴訟權，證人於審判中，應依法定程序，到場具結陳述，並接受
被告之詰問，其陳述始得作為認定被告犯罪事實之判斷依據；則
證人之警詢、檢察官偵查中及其他審判外之陳述，縱係於九十二
年二月六日修正、增訂公布之刑事訴訟法施行之前取得，仍無獨
立特殊之證據價值，其目的當僅在證人有法定情形而無法傳喚，
或傳喚不到，或到庭後無正當理由拒絕陳述，或於審判中到場陳
述內容與其先前在審判外所為陳述不符時，取代其審判中之陳述
，若證人於審判中已到場作證，被告之對質詰問權既得以行使，
法院復得直接聽聞並觀察證人陳述時之言行舉止，其證據價值自
比審判外之陳述為高，茍無相當理由，即不能以該證人審判外之
陳述代替其於審判中之證詞。卷查證人修振雄、葉旻鑫、黃月琴
、陳燕翎、何永宗、李麗臻、林宗仁、傅偉德（傅政樺）、曹文
興、吳建甫、陳慶麟、廖玉詩、汪欣叡等人均曾於第一審審理中
到場作證，證人蘇詠豪於第一審及原審均到場作證，另原審於審
判中就癸○○違反毒品危害防制條例案件，對共同被告辛○○調
查，就戊○○違反槍砲彈藥刀械管制條例案件，對共同被告子○
○調查，均曾命該等共同被告立於證人地位而為陳述；乃原判決
捨棄該等證人或上訴人在其他共同被告之案件立於證人地位所為
陳述，而採用何永宗、曹文興、吳建甫、陳慶麟、傅偉德（傅政
樺）、林宗仁、李麗臻於警詢或檢察官偵查中所為陳述作為認定
庚○○違反組織犯罪防制條例之犯罪事實的判斷依據；採用修振
雄於警詢之陳述，作為認定辛○○違反毒品危害防制條例之犯罪
事實的判斷依據；採用葉旻鑫、廖玉詩、汪欣叡於警詢或檢察官
偵查中之陳述，作為認定甲○○違反毒品危害防制條例之犯罪事
實的判斷依據；採用辛○○在警詢及檢察官偵查中立於被告地位
所為陳述，作為認定癸○○違反毒品危害防制條例之犯罪事實的
判斷依據；採用子○○在第一審立於被告地位所為陳述，作為認
定戊○○違反槍砲彈藥刀械管制條例之犯罪事實的判斷依據；採
用蘇詠豪於警詢或檢察官偵查中之陳述，作為認定乙○○違反毒
品危害防制條例之犯罪事實的判斷依據；採用黃月琴、陳燕翎、
蘇詠豪於警詢或檢察官偵查中之陳述，作為認定己○○違反毒品
危害防制條例之犯罪事實的判斷依據，或未詳細說明其取捨之理
由，或僅抽象的記載警詢或檢察官偵查中之陳述並無任何不可信
之情況，同有可議。另子○○、戊○○於辛○○違反槍砲彈藥刀
械管制條例（運輸手槍、寄藏子彈）案件，在原審立於證人地位
所為證供，與其等於警詢及檢察官偵查中立於被告地位所陳述不
符，辛○○、戊○○於子○○違反槍砲彈藥刀械管制條例案件以
證人身分所為證供，與其等於警詢、檢察官偵查中立於被告地位
所陳述不符，原判決採用子○○、戊○○於警詢及檢察官偵查中
立於被告地位所陳述，作為認定辛○○違反槍砲彈藥刀械管制條
例（運輸手槍、寄藏子彈）之判斷依據，捨棄其等以證人身分所
為證供，採用辛○○、戊○○於警詢、檢察官偵查中立於被告地
位所陳述，作為認定子○○違反槍砲彈藥刀械管制條例之判斷依
據，捨棄其等以證人身分所為證供，僅空泛的記載子○○、戊○
○或辛○○、戊○○如承認即坐實自己罪名，無可能期待其吐實
云云，而未詳細闡述其以該等證人於審判外以被告地位所為陳述
取代其等在審判中以證人身分所為證供之心證理由，亦嫌理由欠
備。（三）刑事訴訟之目的，固在發現真實，藉以維護社會安全
，但其手段應合法純潔、公平公正，以保障人權；倘證據之取得
非依法定程序，而法院容許該項證據作為認定犯罪事實之依據有
害於公平正義時，即違背憲法第八條、第十六條所示應依正當法
律程序保障人身自由、貫徹訴訟基本權之行使及受公平審判權利
之保障等意旨（司法院釋字第三八四、三六九、四一八號等解釋
部分釋示參照），自應排除其證據能力。準此，實施訴訟程序之
公務人員對於被告或訴訟關係人施以通訊監察，如非依法定程序
而有妨害憲法第十二條所保障人民秘密通訊自由之重大違法情事
，且從抑制違法偵查觀點衡量，容許該通訊監察所得資料作為證
據並不適當時，當否定其證據能力。原判決採用卷附通訊監察譯
文作為認定庚○○違反組織犯罪防制條例、辛○○違反毒品危害
防制條例、乙○○違反毒品危害防制條例、丙○○違反毒品危害
防制條例、子○○違反毒品危害防制條例、己○○違反毒品危害
防制條例等犯罪證據之一，但該等通訊監聽譯文究竟依何程序取
得？是否合法？原審俱未予調查說明，則其是否具有證據能力，
非無疑義，原判決採為判斷之依據，難謂無違刑事訴訟法第一百
五十五條第二項所稱「無證據能力、未經合法調查之證據，不得
作為判斷之依據」之規定。（四）有罪之判決書，應於理由內記
載認定犯罪事實所憑之證據及其認定之理由，刑事訴訟法第三百
十條第一款定有明文。原判決認定庚○○參與之「天道盟太陽會
」，係屬三人以上並有管理結構之組織，並未於理由內說明其憑
以認定之證據，自有理由不備之違法。（五）檢察官就被告之全
部犯罪事實以實質上或裁判上一罪起訴者，因其刑罰權單一，在
審判上為一不可分割之單一訴訟客體，法院自應就全部犯罪事實
予以合一審判，以一判決終結之，如僅就其中一部分加以審認，
而置其他部分於不論，即屬刑事訴訟法第三百七十九條第十二款
所稱「已受請求之事項未予判決」之違法；此與可分之數罪如有
漏判，仍可補判之情形，顯然有別。本件檢察官起訴書就辛○○
違反毒品危害防制條例部分，於犯罪事實欄記載「辛○○連續自
九十年四月間起至九十一年三月十七日止，在台北市大安區○○
○路之舞廳以每顆新台幣（下同）一百七十元至一百八十元之價
格向綽號阿龍者購入搖頭丸毒品後，即基於概括犯意，連續在其
位於基隆市○○路八十五巷三十六號十一樓之一居住處及news13
及基隆市仁愛區廟口巷仔內等處，單獨或與子○○共同，以每顆
二百元至二百二十元販賣第二級毒品ＭＤＭＡ（俗稱搖頭丸）及
每公克約五百元至八百元之價格販賣第三級毒品Ｋ他命予修正雄
（應係修振雄之誤）、張哲綸、癸○○、甲○○、己○○、乙○
○、壬○○及少年鄒００（名字及年籍詳卷）等人」等情之事實
，依此記載之形式觀察，檢察官就辛○○於九十年四月至九十一
年三月二十七日之間販賣搖頭丸、Ｋ他命予修振雄、張哲綸、癸
○○等人之行為，顯係以連續犯之裁判上一罪起訴；則辛○○於
九十年四月至九十一年二月十八日販賣搖頭丸、Ｋ他命之行為與
九十一年二月十九日至九十一年三月二十七日販賣搖頭丸、Ｋ他
命予張哲綸之行為，即屬該裁判上一罪之一部分，依前開說明，
應與辛○○於九十一年二月十九日至同年三月二十七日販賣搖頭
丸、Ｋ他命予修振雄、癸○○等人之犯罪，合一審判，以一判決
終結之。又檢察官起訴書就甲○○販賣Ｋ他命之犯罪，於犯罪事
實欄記載甲○○基於概括之犯意，自九十一年二月間起至三月二
十日止，連續在台北市「雅宴」舞廳向綽號「阿富」之男子以每
公克六百五十元之價格買入Ｋ他命後，再於台北市西門町之「加
洲舞廳」、「藍調舞廳」及林森北路、錦州街口等處以每支七百
元賣予葉旻鑫、汪欣叡等人等情，依此記載之形式觀察，檢察官
就甲○○販賣Ｋ他命予葉旻鑫與販賣Ｋ他命予汪欣叡之行為，顯
係以連續犯之裁判上一罪起訴；則甲○○販賣Ｋ他命予葉旻鑫之
行為，與其販賣Ｋ他命予汪欣叡之行為，俱屬該裁判上一罪之一
部分，依前開說明，應合一審判，以一判決終結之。另檢察官起
訴書就丙○○幫助販賣搖頭丸、Ｋ他命之犯罪，於犯罪事實欄記
載丙○○基於概括之犯意，自九十一年三月上旬起至四月上旬，
連續在news13店攤位前有七至八次向客人介紹可向壬○○及鄒０
０買搖頭丸及Ｋ他命，或在與鄒００的電話中聯絡販賣搖頭丸及
Ｋ他命之事等情，且於證據並所犯法條欄載稱丙○○幫助販賣第
二級毒品及第三級毒品之行為，係屬一行為觸犯數罪名，其數次
介紹購買毒品之幫助行為，為連續犯云云，按此記載之形式觀察
，檢察官就丙○○前述介紹客人向壬○○、鄒００購買搖頭丸、
Ｋ他命之行為，與其以電話與鄒００聯絡販賣搖頭丸、Ｋ他命，
顯係以連續犯之裁判上一罪起訴；則該二部分犯罪，俱屬該裁判
上一罪之一部分，依前開說明，應合一審判，以一判決終結之。
又檢察官起訴書就己○○販賣Ｋ他命之犯罪於犯罪事實欄記載己
○○於九十年十二月間起，基於概括犯意，連續在基隆市「佳樂
迪ＫＴＶ」及news13等處以八百元至九百元之價格販賣Ｋ他命予
馬郁涵等人等情，按此記載之形式觀察，檢察官就己○○於九十
年十二月至九十一年一月販賣Ｋ他命之行為，與其於九十一年二
月間至同年三月間販賣Ｋ他命之行為，顯係以連續犯之裁判上一
罪起訴；則該二部分犯罪，俱屬該裁判上一罪之一部分，依前開
說明，應合一審判，以一判決終結之。乃原判決就辛○○於九十
年四月至九十一年二月十八日販賣搖頭丸、Ｋ他命與於九十一年
二月十九日至同年三月二十七日販賣搖頭丸、Ｋ他命予張哲綸，
甲○○販賣Ｋ他命予汪欣叡，丙○○以電話與鄒００聯絡販賣搖
頭丸、Ｋ他命，己○○於九十年十二月間至九十一年一月販賣Ｋ
他命之犯罪，竟未予審認，自有「已受請求之事項未予判決」之
違法。（六）刑事審判採彈劾（訴訟）主義，案件須經起訴，繫
屬於法院，對法院發生訴訟關係，法院始有審判之職權；法院對
於未經起訴之犯罪，除認與已起訴之犯罪有審判不可分之關係外
，不得加以審判。所謂審判不可分，係指未經起訴之犯罪事實，
與已經起訴之犯罪事實，同屬於單一刑罰權之範圍內，應為單一
之訴訟客體，在審判上不能分割而言。故就單一性案件犯罪事實
之一部起訴者，其效力及於全部，法院應就全部事實合一審判，
此即刑事訴訟法第二百六十七條規定之意旨。惟起訴之事實，如
經法院認定不能證明被告犯罪，即與未經起訴之犯罪事實無單一
性不可分關係可言，該未經起訴之犯罪事實，法院對之並無訴訟
關係存在，不得加以審判，否則即有同法第三百七十九條第十二
款所稱「未受請求之事項予以判決」之違法。原判決事實欄就甲
○○、癸○○之犯罪，認定甲○○於九十一年二月間某日起至同
年三月某日止，介紹綽號「阿強」、「阿秋」、「志明」等人向
辛○○購買第三級毒品Ｋ他命，癸○○於九十年十二月底某日晚
上，介紹綽號「阿富」者向辛○○購買Ｋ他命，因綽號「阿強」
、「阿秋」、「志明」、「阿富」者等人與辛○○價錢談不攏而
未完成交易；就子○○之犯罪，認定子○○於九十一年二月中旬
，與蕭嘉勝、壬○○、丁○○、鄒００共同基於販賣之概括犯意
，經子○○與辛○○協議後，由鄒００、己○○、丁○○、壬○
○至news13販賣搖頭丸及Ｋ他命予不特定舞客，辛○○負責毒品
來源，獲利由子○○與辛○○平分；就辛○○之犯罪，認定辛○
○基於概括之犯意，自九十一年二月十九日起至同年三月二十七
日止，連續販賣搖頭丸、Ｋ他命予己○○、乙○○、鄒００等人
等情之事實；如果無訛，甲○○、癸○○介紹綽號「阿強」、「
阿秋」、「志明」、「阿富」者向辛○○購買Ｋ他命及辛○○與
子○○等共同販賣搖頭丸、Ｋ他命部分，似屬原判決所認定辛○
○連續販賣Ｋ他命犯罪之一部分，乃原判決就辛○○是否成立該
部分犯罪，竟未予論斷，自有違誤。又原判決事實欄就壬○○之
犯罪，認定壬○○與子○○共同基於販賣之概括犯意，自九十一
年三月間起，連續販賣搖頭丸予鄒００、丙○○、蕭嘉勝及綽號
小豪者等情，如果屬實，子○○此部分犯罪，似屬原判決所認定
子○○於九十一年二月至同年三月連續販賣搖頭丸犯罪之一部分
，原判決就其中子○○是否與壬○○共同販賣搖頭丸予丙○○、
蕭嘉勝及綽號小豪者，未予論斷，同有違誤。另檢察官起訴書就
甲○○幫助販賣第三級毒品之犯罪，係起訴甲○○於九十年十二
月至九十一年一月初幫助辛○○販賣Ｋ他命之行為，至於甲○○
於九十一年二月間幫助辛○○販賣Ｋ他命之行為，並不在檢察官
起訴之範圍內；則原判決除認為甲○○於九十年十二月至九十一
年一月初幫助辛○○販賣Ｋ他命部分，與甲○○於九十一年二月
間幫助辛○○販賣Ｋ他命部分，均成立犯罪，且彼此間具有審判
不可分之關係，否則，不得對甲○○於九十一年二月間幫助販賣
第三級毒品部分加以審判，乃原判決竟僅對甲○○於九十一年二
月間幫助販賣第三級毒品部分予以審判，而置已起訴之甲○○於
九十年十二月至九十一年一月初幫助辛○○販賣Ｋ他命部分於不
論，亦有未受請求之事項予以審判之違法。（七）刑法第三十條
第一項之從犯，因幫助正犯而成立，茍無正犯存在，即無從成立
從犯。原判決事實欄就辛○○之犯罪，並未認定辛○○販賣Ｋ他
命予綽號「阿強」、「阿秋」、「志明」、「阿富」者，因價格
未談妥而未遂之事實，卻就甲○○、癸○○之犯罪，認定甲○○
、癸○○各基於幫助販賣第三級毒品之意思，甲○○介紹綽號「
阿強」、「阿秋」、「志明」，癸○○介紹綽號「阿富」者，向
辛○○購買Ｋ他命，因該等購毒者與辛○○未談妥買賣價格而未
遂，亦難謂非違法。（八）證人之陳述前後不符，或相互間有所
歧異時，事實審法院應本諸經驗及論理法則，以定取捨，並應於
判決理由內詳細闡述其心證理由，不得併採為認定犯罪之判斷依
據，否則即有理由矛盾之違法。查辛○○於警詢所稱伊與癸○○
等人自九十年四月份開始販賣搖頭丸及Ｋ他命云云，與其於偵查
中所稱「癸○○介紹朋友來向伊購買毒品，但次數不多」、「阿
富打電話來問可否賣，因價錢談不攏而沒賣」等語，證據內容不
同，原判決未予以取捨，而併採認定癸○○幫助販賣毒品之判斷
依據，自有理由矛盾之違法。又證人鄒００於警詢及偵審中，或
稱向丁○○購買毒品搖頭丸，或稱丁○○開車載伊去買毒品搖頭
丸，前後不符，原判決亦未予取捨，而併採認定丁○○販賣搖頭
丸予鄒００之判斷依據，同有理由矛盾之違法。（九）犯罪事實
應依證據認定之，此項證據，係指實際上確實存在，就該案卷宗
不難考見者而言，如判決書內所記載之證據，與原卷內容顯不相
符，即其判決基以認定之根據實際上並不存在，自屬採證違法。
卷查丁○○在警詢及檢察官偵查時均未承認有販賣搖頭丸及Ｋ他
命之犯罪（見九十一年度少連偵字第二五號及九十一年少調字第
一五二號卷），乃原判決竟以丁○○於警詢及檢察官偵查中自白
犯罪，作為認定丁○○販賣第二級毒品及第三級毒品之判斷依據
，即有違採證法則。以上諸端，或為上訴意旨所指摘，或為本院
得依職權調查之事項，應認原判決關於庚○○違反組織犯罪防制
條例、辛○○違反槍砲彈藥刀械管制條例（運輸手槍、寄藏子彈
）暨毒品危害防制條例、甲○○違反毒品危害防制條例（販賣第
二級毒品、幫助販賣第三級毒品）、癸○○違反毒品危害防制條
例、子○○違反槍砲彈藥刀械管制條例暨毒品危害防制條例及丙
○○、戊○○、乙○○、丁○○、己○○部分，均有撤銷發回更
審之原因。
三、駁回部分：
（一）庚○○違反槍砲彈藥刀械管制條例暨賭博、壬○○偽證及
辛○○、癸○○、子○○違反組織犯罪防制條例部分：
刑事被告之上訴，以受有不利益之裁判，為求自己利益起見請求
救濟者，方得為之，若原判決並未論罪科刑，即無不利益之可言
，自不得上訴。原判決就庚○○被訴違反槍砲彈藥刀械管制條例
暨賭博、壬○○被訴偽證，以及辛○○、癸○○、子○○被訴違
反組織犯罪防制條例，俱未予論罪科刑，對庚○○、壬○○、辛
○○、癸○○、子○○而言，俱無不利益，自均不得上訴，乃庚
○○就其被訴違反槍砲彈藥刀械管制條例暨賭博、壬○○就其被
訴偽證，以及辛○○、癸○○、子○○就其等被訴違反組織犯罪
防制條例部分，各提起第三審上訴，顯為法所不許，均應予駁回
。
（二）壬○○違反毒品危害防制條例部分：
查第三審上訴書狀，應敘述上訴之理由，其未敘述者，得於提起
上訴後十日內補提理由書於原審法院，已逾上述期間，而於第三
審法院未判決前仍未提出上訴理由書狀者，第三審法院應以判決
駁回之，刑事訴訟法第三百八十二條第一項、第三百九十五條後
段規定甚明。本件上訴人壬○○因違反毒品危害防制條例案件，
不服原審判決，於九十四年五月十日提起上訴，並未敘述理由，
迄今逾期已久，於本院判決前仍未提出，依上開規定，其此違反
毒品危害防制條例部分之上訴自非合法，應予駁回。
據上論結，應依刑事訴訟法第三百九十七條、第四百零一條、第
三百九十五條，判決如主文。
中    華    民    國  九十五  年    三    月   十六   日
                      最高法院刑事第十一庭
                          審判長法官  謝  俊  雄
                                法官  陳  世  雄
                                法官  魏  新  和
                                法官  吳  信  銘
                                法官  徐  文  亮
      本件正本證明與原本無異
                                      書  記  官
中    華    民    國  九十五  年    三    月   二十   日
                                                      Ｌ

司法院資訊處製作；財團法人民間司法改革基金會備份。
